【裁判字號】    98,訴,586
【裁判日期】    980921
【裁判案由】    強盜
【裁判全文】
臺灣嘉義地方法院刑事判決               98年度訴字第586號
公  訴  人  臺灣嘉義地方法院檢察署檢察官
被      告  甲○○
                      8西1巷.
                    現於臺灣嘉義監獄鹿草分監執行中
指定辯護人  本院公設辯護人 顏玲玲
上列被告因強盜案件，經檢察官提起公訴（98年度偵字第2072號
），本院判決如下：
    主  文
甲○○犯準強盜罪，累犯，處有期徒刑伍年陸月。
    犯 罪 事 實
一、甲○○前因竊盜案件，經台灣台中地方法院以93年度易字第
    1759號判決判處有期徒刑6月確定，於民國93年11月2日易科
    罰金執行完畢，猶不知悔改。復意圖為自己不法所有，於民
    國98年2月25日下午3時20分許，擅自侵入乙○○○位於嘉義
    縣民雄鄉大崎村14甲17號之6之住宅（侵入住宅部分未據告
    訴），徒手竊取乙○○○所有之液晶電視1台，得手後欲離
    去之際，適為乙○○○發覺欲阻止其離開現場，詎甲○○為
    防護贓物及脫免逮捕，竟以手臂掐住乙○○○之脖子致其昏
    厥，並受有頸部挫傷之傷害（傷害部分未據告訴），以此方
    式對乙○○○實施強暴、脅迫。嗣經乙○○○報警，經警調
    閱路口監視器而循線查獲。
二、案經乙○○○訴由嘉義市政府警察局移送臺灣嘉義地方法院
    檢察署檢察官偵查起訴。
    理  由
一、按被告以外之人於審判外之言詞或書面陳述，除法律有規定
    者外，不得作為證據；又被告以外之人於審判外之陳述，雖
    不符合同法第159條之1至第159條之4之規定，但經當事人於
    審判程序同意作為證據，法院審酌該言詞陳述或書面陳述作
    成時之情況，認為適當者，亦得為證據。當事人、代理人或
    辯護人於法院調查證據時，知有第159條第1項不得為證據之
    情形，而未於言詞辯論終結前聲明異議者，視為有前項之同
    意，刑事訴訟法第159條第1項及第159條之5分別定有明文。
    查本判決下列所引之供述證據，雖屬傳聞證據，惟當事人於
    本院審判期日中表示無意見不予爭執，且迄至言詞辯論終結
    前亦未表示異議，本院審酌上開證據資料製作時之情況，尚
    無違法不當及證明力明顯過低之瑕疵，亦認為以之作為證據
    應屬適當，故依前開規定，逕依刑事訴訟法第159條之5規定
    ，認前揭證據資料均有證據能力。
二、訊據被告甲○○對於上開犯罪事實坦承不諱（見本院卷第20
    頁、第42頁至第43頁），核與證人即告訴人乙○○○警詢時
    及偵查中之證詞相符，並有財團法人嘉義基督教醫院診斷證
    明書、扣押物品收據、扣押物品目錄表、車籍基本資料查詢
    單、扣押筆錄各1份及查獲照片10張在卷可稽，足徵被告上
    開自白確與事實相符，應堪採信。故本件事證明確，被告上
    開犯行至堪認定，應依法論科。
三、按刑法第329條準強盜罪之規定，將竊盜或搶奪之行為人為
    防護贓物、脫免逮捕或湮滅罪證而當場施強暴、脅迫之行為
    ，視為施強暴、脅迫使人不能抗拒而取走財物之強盜行為，
    乃因準強盜罪之取財行為與施強暴、脅迫行為之因果順序，
    雖與強盜罪相反，卻有時空之緊密連接關係，以致竊盜或搶
    奪故意與施強暴、脅迫之故意，並非截然可分，而得以視為
    一複合之單一故意，亦即可認為此等行為人之主觀不法與強
    盜行為人之主觀不法幾無差異；復因取財行為與強暴、脅迫
    行為之因果順序縱使倒置，客觀上對於被害人或第三人所造
    成財產法益與人身法益之損害卻無二致，而具有得予以相同
    評價之客觀不法。故擬制為強盜行為之準強盜罪構成要件行
    為，雖未如刑法第328條強盜罪之規定，將實施強暴、脅迫
    所導致被害人或第三人不能抗拒之要件予以明文規定，惟必
    於竊盜或搶奪之際，當場實施之強暴、脅迫行為，已達使人
    難以抗拒之程度，其行為之客觀不法，方與強盜行為之客觀
    不法相當，而得與強盜罪同其法定刑，司法院大法官釋字63
    0號解釋闡述甚詳。查被告行竊告訴人之液晶電視1台得手後
    ，當場為告訴人所發覺而於逃離現場之際，見告訴人欲阻止
    其離去，被告即當場出手掐住告訴人脖子，是由被告對告訴
    人出手之時機、動作以觀，並參酌被告於準備程序之供述：
    我一開始是要偷東西，被發現後想要逃走，也想要把電視抱
    走，才會想要制伏被害人（見本院卷第20頁）等語，顯見被
    告係為脫免告訴人之逮捕及防護竊得之液晶電視贓物而為上
    開強暴行為至為灼然。再者，告訴人因被告上開強暴行為而
    昏厥，並受有頸部挫傷傷害，亦迭經告訴人於警詢及偵訊證
    述綦詳，復有告訴人頸部照片及前開診斷證明書附卷可稽（
    見警卷第16、17頁），參以被告亦供稱：伊掐住告訴人脖子
    令其沒辦法反抗，並將其拖到廚房後，告訴人即未再繼續追
    伊等語（見本院卷第20頁），足認告訴人確因被告上開行為
    而昏厥失去意識，故被告上開強暴行為自已達於使一般人難
    以抗拒之程度要無疑義。核被告所為，係犯刑法第329條之
    準強盜罪。又被告前因竊盜案件，經台灣台中地方法院以93
    年度易字第1759號判決判處有期徒刑6月確定，於93年11月2
    日易科罰金執行完畢等情，有其臺灣高等法院被告全國前案
    紀錄表1份附卷可參，其受有期徒刑之執行完畢5年內故意再
    犯本件有期徒刑以上之罪，為累犯，應依刑法第47條第1項
    規定，加重其刑。至辯護人以本案被告之犯罪情節與一般強
    盜案件有異，且手段及惡性輕微而於客觀足以引起一般同情
    ，請求依59條酌減其刑云云，然按刑法第59條之酌量減輕其
    刑，必須犯罪另有特殊之原因與環境等等，在客觀上足以引
    起一般同情，認為即予宣告法定低度刑期尤嫌過重者，始有
    其適用，最高法院45年臺上字第1165號判例可資參照。本件
    被告正值青壯之年，具工作及謀生能力，竟不思勞動獲取報
    酬，僅因缺錢花用，即無端侵入他人住宅行竊，並於告訴人
    發覺其犯行後，無視於告訴人為一老弱婦人，竟出手掐昏告
    訴人，且多次因竊盜或加重竊盜等案件經本院以98年度嘉簡
    字第499號、98年度易字第229號、98年度易字第198號、98
    年度易字第270號等判決判處徒刑確定，有臺灣高等法院被
    告前案紀錄表1份在卷可稽，為竊盜慣犯，故其犯罪顯難認
    有何特殊原因或環境在客觀上足以引起一般同情或堪資憫恕
    可言，自無刑法第59條之適用，是辯護人上開主張並不足採
    ，附此敘明。爰審酌：(1) 被告侵入他人住宅行竊，侵害他
    人財產法益及居住安寧，遭人發現後，竟為防護贓物、脫免
    逮捕而當場施以強暴行為之動機、手段；(2) 前有竊盜、違
    反毒品危害防制條例等前科之素行，有臺灣高等法院被告前
    案紀錄表1份在卷可稽；(3) 告訴人所受之損害；(4)犯後坦
    承犯行，且業將所竊得之物返還告訴人，並與告訴人達成和
    解，獲得告訴人原諒，有本院調解筆錄1份附卷可稽（見本
    院卷第24、38頁）；(5) 國中肄業之智識程度等一切情狀，
    量處如主文所示之刑。
據上論斷，應依刑事訴訟法第299條第1項前段，刑法第329條、
第47條，判決如主文。
本案經檢察官李志明到庭執行職務。
中    華    民    國    98    年     9    月    21    日
                  刑事第五庭  審判長法  官  蔡廷宜
                                    法  官  曾宏揚
                                    法  官  啟夫
以上正本證明與原本無異。
如不服本判決應於收受判決後10日內向本院提出上訴書狀，並應
敘述具體理由；其未敘述上訴理由者，應於上訴期間屆滿後20日
內向本院補提理由書（均須按他造當事人之人數附繕本）「切勿
逕送上級法院」。告訴人或被害人如對於本判決不服者，應具備
理由請求檢察官上訴，其上訴期間之計算係以檢察官收受判決正
本之日期為準。
中    華    民    國    98    年     9    月    21    日
                                    書記官  侯麗茹
附錄論罪科刑法條：
中華民國刑法第329條（準強盜罪）
竊盜或搶奪，因防護贓物、脫免逮捕或湮滅罪證，而當場施以強
暴脅迫者，以強盜論。


司法院資訊處製作；財團法人民間司法改革基金會備份。
